臺灣高雄地方法院民事判決　　　　　　　　　　　　九十一年度訴字第三四○八號
　　原　　　告　丁○○
　　訴訟代理人　歐陽志宏律師
　　被　　　告　甲○○
　　被　　　告　乙○○
　　被　　　告　丙○○
　　訴訟代理人　尤中瑛律師
當事人間損害賠償事件，本院於民國九十三年五月二十五日言詞辯論終結，判決如下
：
    主    文
被告應連帶給付原告新台幣貳拾陸萬陸仟伍佰捌拾捌元，及自民國九十一年十一月九
日起至清償日止，按週年利率百分之五計算之利息。
原告其餘之訴駁回。
訴訟費用由被告連帶負擔十分之一，餘由原告負擔。
本判決第一項得假執行；但被告如以新台幣貳拾陸萬陸仟伍佰捌拾捌元預供擔保，得
免為假執行。
原告其餘假執行之聲請駁回。
    事實及理由
一、原告主張：被告甲○○係民國七十四年一月二十二日生，現未滿二十歲，被告乙○○、丙○○為其父、母。甲○○明知其未考領取得重型機車駕駛執照，依法不
    得駕駛機車，猶於民國九十一年六月二十七日十六時四十分許，騎乘車牌號碼
    XOH-715號重型機車，沿高雄市新興區○○○路由東向西行駛，途經青年二路與
    仁德街口時，應注意隨時留心車前狀況，並採取必要之安全措施，及行駛至交岔
    路口時，應減速接近、小心通過，且應騎行於最外側車道，而依當時情形，又無
    不能注意情事，然甲○○竟疏未注意車前狀況及減速慢行，並行駛在最內側車道
    ，適伊騎乘車牌號碼VPF-057號輕型機車，沿同區○○街南向北方向，於行經前
    開交岔路口且已過中心線後，因甲○○車速過快煞車不及，致撞擊伊，伊因而人
    車倒地，因此受有頭部外傷併顱內出血、失去嗅覺及味覺、右耳高頻聽力障礙等
    傷害。爰依民法第一百八十四條第一項、第三項、第一百八十七條第一項、第一
    百九十三條第一項、第一百九十五條第一項，請求被告連帶賠償醫療費新台幣（
    以下同）五千一百八十元，看護費四萬元，薪資損失三萬四千元，減少勞動能力
    之損失一百零七萬四千一百一十五元，及精神慰撫金二百萬元，以上合計為三百
    一十二萬二千六百九十五元等語。並聲明：(1)被告應連帶給付原告三百一十二萬
    二千六百九十五元，及自起訴狀繕本送達翌日起至清償日止，按週年利率百分之
    五計算之利息。(2)原告願供現金或同額之銀行定期存單為擔保，請准宣告假執行
    。
二、被告則均以：原告係本件車禍事故之肇事主因，且事發時原告未配戴安全帽，而
    其受傷部位即在頭部，故原告就損害之發生或擴大，係與有過失；又九十一年十
    月間，乙○○曾陪同原告至高雄榮民總醫院（以下簡稱高雄榮總）作檢查，經診
    斷認原告之聽力、味覺及嗅覺均無障礙，無從認原告遺存障害；又依原告所提醫
    療費用收據，無法看出與本件車禍有關；依原告所受傷勢，亦未達到需請人看護
    之程度；另原告已自其雇主處受領工資補償十萬元後，終止勞動關係，並無薪資
    損失可言；且原告請求之慰撫金亦屬過高等語，資為抗辯。並聲明：(1)原告之訴
    駁回。(2)如受不利判決，願供擔保，請准免為假執行。
三、兩造不爭之事實：
（一）被告甲○○於九十一年六月二十七日十六時四十分許，騎乘車牌號碼XOH-715
      號重型機車，沿高雄市新興區○○○路由東向西行駛，途經青年二路與仁德街
      口時，與騎乘車牌號碼VPF-057號輕型機車，沿仁德街南向北方向行駛之原告
      發生撞擊，原告因此人車倒地，受有頭部外傷併顱內出血之傷害，經送阮綜合
      醫院急救、住院，迄至同年七月五日出院，並於當日轉至長庚紀念醫院高雄醫
      學中心（以下簡稱高雄長庚）住院，迄至同年七月十一日出院。
（二）被告甲○○係七十四年一月二十二日生，事發時未滿二十歲，乙○○、丙○○
      係其父、母。
四、原告主張其遭被告甲○○於右述時地過失撞傷等情，為被告等所否認。經查，經
    本院調取本院九十一年度交自字第二五號卷核閱結果，高雄市○○○路為寬二十
    三．六公尺，雙向四線道之道路，而仁德街為寬八．五公尺，雙向兩線道之道路
    ，此有高雄市○○○○○道路交通事故調查報告表附於該卷可按，是依該兩道路
    之路寬、線道數，足見青年路係屬幹線道，仁德街係屬支線道。又依上開報告表
    所載，前揭兩道路之路口並無號誌，上開兩車之撞擊之地點則在路口中心近處。
    另甲○○並未考領取得駕駛執照，而原告於事發時未配戴安全帽各節，均為兩造
    所不爭。按車輛行至無號誌之交岔路口，應減速慢行，作隨時停車之準備，且支
    線道應暫停讓幹線道車先行；汽車駕駛人，有未領有駕駛執照駕車者，處罰鍰，
    並當場禁止其駕駛及扣留其車輛牌照；又機器腳踏車駕駛人或附載座人未依規定
    戴安全帽者，處駕駛人罰鍰，道路交通安全規則第九十三條第一項第三款、第一
    百零二條第一項第二款、道路交通管理處罰規則第二十一條第一項第一款、第三
    十一條第六項分別定有明文。又某甲受傷均在頭部，如帶安全帽，受傷情形當不
    至如此嚴重，是其就損害之擴大，亦有過失（最高法院八十五年台上字第一三三
    八號裁判參照）。茲原告未配戴安全帽，違反前揭交通法令之規定，甲○○未考
    領重型機車駕駛，亦不具道路交通安全知識及適格之應變能力，而均率爾駕車上
    路，又其等於行近上開無號誌交岔路口時，均應減速慢行，作隨時停車之準備，
    原告行駛於仁德街之支線道，並應讓行駛於青年路幹線道之甲○○先行，且事發
    當時係白天，日照充足，路面亦無障礙，此有上開報告表可稽，依原告及甲○○
    之智識能力，亦無不能注意之情事，詎其二人皆疏於注意，未予減速、作隨時停
    車之準備，原告於進入該路口前復未確認對向無來車、暫讓先行，即貿然駛入，
    致在上開交岔路口中心處附近發生撞擊。職是，其等就本件車禍之發生，均有過
    失，且其等之過失與原告所傷害間，存有因果關係，至為明確。高雄市政府建設
    局車輛行車事故鑑定委員會、高雄市政府交通局亦同此認定，此有高市鑑字第九
    一一００三０號鑑定意見書、又十二年三月四日高市交一字０九二０００三一九
    四號函附於上述刑案卷可憑。本院審酌其二人行進之方向、事故地點及車損狀況
    等一切情狀，認原告及甲○○之過失比例為二比一。
五、按因故意或過失，不法侵害他人之權利者，負損害賠償責任；不法侵害他人之身
    體或健康者，對於被害人因此喪失或減少勞動能力，或增加生活上之需要時，應
    負損害賠償責任；不法侵害他人之身體、健康者，被害人雖非財產上之損害，亦
    得請求賠償相當之金額；無行為能力人與限制行為能力人，不法侵害他人之權利
    者，以行為時有識別能力為限，與其法定代理人連帶負損害賠償責任，民法第一
    百八十四條第一項前段、第一百九十三條第一項、第一百九十五條第一項前段、
    第一百八十七條第一項前段分別定有明文。被告甲○○因過失撞傷原告，依上開
    說明，自應與其法定代理人即被告乙○○、丙○○負連帶賠償責任。茲就原告請
    求賠償之項目及金額，分敘本院之判斷如下：
（一）醫療費用：原告主張其因本件車禍支出醫療費用五千一百八十元，業據提出高
      雄長庚、高雄榮總、中國醫藥學院附設醫院及高雄醫學大學附設中和紀念醫院
      等收據為證（調解卷第一五至三０頁），而核閱該等收據所載原告就診之時間
      均在本件事故發生後之三、四個月內，且給付項目如診察、藥劑費等，亦不脫
      合理範圍，足認該等醫療費均屬治療原告本件車禍傷症所必需，是原告請求被
      告賠償上開額度之醫療費用，自應准許。
（二）看護費用：原告主張其休養二個月期間（九十一年七月十一日至同年九月十日
      ），支出看護費四萬元等情，業據提出看護費用收據二紙為證（調解卷第三二
      、三三頁），而綜觀原告因本件車禍顱內出血、頭部外傷，前後住院十五天，
      期間曾轉入加護病房五日，傷勢嚴重，足徵原告陳稱其於初出院後之二個月內
      ，無自理生活能力，而需請人照護，可信為真，從而，原告請求被告賠付二個
      月之看護費四萬元，係屬正當，亦應准許。
（三）薪資損失：原告就其主張其因上開傷害，經醫囑須休養二個月乙節，固據提出
      診斷證明書為證（本院卷第五一頁），惟該證明書係於九十一年十月十二日所
      開立，而原告業與雇主合意自同年十月十五日起終止勞動契約，亦有高雄市政
      府勞資爭議調解紀錄在卷可按（本院卷第一四０頁），準此，原告自九十一年
      十月十五日既毋庸再赴原雇主處工作，即便其自上開證明書開立後起有休養二
      個月之需要，亦無薪資損失可言，是上開證明書顯不足據為原告有薪資損失之
      判斷。惟原告於事發後二個月期間，因未能自理生活，而委請他人看護，已如
      前述，堪認該時段內其亦未能正常工作。又其受傷前每月薪資為一萬七千元，
      有薪資計算表及勞工保險卡各一件在卷可稽（調解卷第三一頁、本院卷第五二
      頁）。依此計算，原告因本件事故受有薪資損失三萬四千元。被告雖辯稱：原
      告已自其雇主處受領十萬元之工資補償，並無損失可言等語，而原告固不否認
      受領十萬元之事實，惟按保險制度，旨在保護被保險人，非為減輕損害事故加
      害人之責任，保險給付請求權之發生，係以定有支付保險費之保險契約為基礎
      ，與因侵權行為所生之損害賠償請求權，並非出同一原因，後者之損害賠償請
      求權，殊不因受領前者之保險給付而喪失，最高法院六十八年台上字第四二號
      著有判例，基於相同法理，勞工受領勞基法第五十九條之職災補償，係基於該
      法保障勞工及其家屬之生存權，並保存或重建個人及社會勞動力之意旨而來，
      與因侵權行為所生之損害賠償請求權，並非出於同一原因，是被告尚無從因原
      告自雇主處受領職災補償或其他相類給付，而免負賠償責任，是被告前揭所辯
      ，顯無可取。據上，原告自得請求被告賠償薪資損失三萬四千元。
（四）減少勞動能力之損失：
　１．原告主張其因本件車禍失去嗅覺、味覺，並致右耳高頻聽力障礙等語，為被告
      所否認，並以前揭情詞置辯。經查，經本院委請台中榮民總醫院鑑定原告嗅覺
      之結果，該院就嗅覺機能損失之鑑定，採用方法為酚基乙基乙醇閾值檢定試驗
      法，該方法利用心理物理方法，以單次階梯式測驗方法，此方法在世界多國包
      括美、日、歐使用，而原告以該法檢測結果，其嗅覺機能全部喪失，成因可能
      係頭部外傷，此有該院九十三年一月五日中榮醫企字第０九三０００００四四
      號函、九十三年二月三日中榮醫企字第０９三００００四六八號函（第一五四
      、一六五頁）在卷可稽，是足認原告之嗅覺機能確已喪失。其次，經本院委請
      高雄長庚就原告之味覺、聽力予以鑑定之結果，味覺僅係病患主觀陳述並無客
      觀檢查可以輔助判定，故有無損失，其程度無法確定；又正常人之聽力在二十
      至二十五分貝以內，原告現在聽力只有頻率四０００ＨＺ及八０００ＨＺ是超
      過二十五分貝，固有聽力障礙，惟並未達於聽力殘障程度，亦不符合勞工保險
      殘廢給付標準表之障害認定標準，此有該院九十二年九月四日（九二）長庚院
      高字第三二八九號函、九十二年十月二十三日（九二）長庚院高字第三七四０
      號函在卷可稽（本院卷第一一五、一二一頁），職是，尚難認原告味覺業已脫
      失，或其右耳之聽力障礙有減損勞動能力之虞。
　２．承前，原告之嗅覺喪失，核屬符合依勞工保險殘廢給付標準表第三十七項「鼻
　　　未缺損，而鼻機能遺存顯著障害者」之障害項目，依該表得請領六十日之殘廢
　　　給付，衡以該表所訂殘廢最高給付標準為一千二百日，則原告減少勞動能力之
　　　比例應為百分之五（即60/1200=0.05）。又原告受傷前每月薪資為一萬七千元
　　　，已如前述，而原告係七十年十二月二十二日生，於事發時為二十二歲，計至
　　　勞動基準法所定強制退休年齡六十歲，尚有三十八年之工作時間，依照霍夫曼
　　　計算法，扣除中間利息，原告本部分得請求之賠償金額為二十二萬零五百八十
　　　五元（17,000x12x5%x21.0000000=220,585，元以下四捨五入）。
（五）精神慰撫金部分：按法院對於慰撫金之量定，應斟酌雙方當事人之身分、地位
      及經濟狀況等關係定之，最高法院七十六年臺上字第一九○八號判例可資參照
      。本院斟酌原告於事發時僅二十二歲，因本件車禍遺存嗅覺殘廢，影響未來生
      涯之發展，精神上之痛苦甚深，又其名下無任何財產，及被告甲○○於事發時
      尚為學生，被告三人家庭年收入逾二百六十萬元等一切情狀，此有高雄市稅損
      稽徵處前鎮分處九十一年十二月四日高市稽前管字第０九一００三七七０二號
      函、財政部臺灣省中區國稅局埔里稽徵所九十一年十二月十三日中區國稅埔里
      徵字第０九一００一００二０號函各一份可按，認原告請求慰撫金二百萬元，
      尚嫌過高，應減為五十萬元始屬允當。
（六）以上金額合計為七十九萬九千七百六十五元。
六、末按，損害之發生或擴大，被害人與有過失者，法院得減輕賠償金額或免除之，
    民法第二百十七條第一項定有明文。原告就本件車禍之發生亦有三分之二之過失
    ，已如前述，則其得請求之賠償金額應依比例減為二十六萬六千五百八十八元（
    計算式：799,765x(1-2/3)=266,588，元以下四捨五入）。
七、綜上所述，原告依侵權行為法律關係，請求被告連帶給付二十六萬六千五百八十
    八元，及自九十一年十一月九日（即起訴狀繕本送達翌日；本院於九十一年十一
    月七日付郵送達起訴狀繕本，被告應於翌日收受）起至清償日止，按週年利率百
    分之五計算之利息，洵屬有據，應予准許。至其逾此範圍之請求，即非正當，應
    予駁回。
八、兩造各陳明願供擔保請准宣告假執行或免為假執行，就上開准許部分，因本院命
    為給付之金額未逾五十萬元，故逕依職權宣告假執行，並另酌定被告反供擔保之
    金額。至上開駁回部分，原告假執行之聲請已失所依附，應一併駁回。
九、兩造其餘攻擊防禦方法，無礙本件勝負之判斷，爰不一一論敘，附此敘明。
十、結論：本件原告之訴為一部有理由，一部無理由，依民事訴訟法第七十九條、第
    八十五條第二項、第三百八十九條第一項第五款、第三百九十二條第二項，判決
    如主文。
中　　　華　　　民　　　國　　九十三　　年　　六　　月　　十七　　　　　日
　　　                              臺灣高雄地方法院民事第一庭
~B法　　　官  甯　馨
右為正本係照原本作成。
如不服本判決，應於送達後廿日內，向本院提出上訴狀並表明上訴理由，如於本判決
宣示後送達前提起上訴者，應於判決送達後十日內補提上訴理由書（須附繕本）。
中　　　華　　　民　　　國　　九十三　　年　　六　　月　　十七　　　　　日
~B法院書記官　林麗文
